【裁判字號】    90,訴,169
【裁判日期】    901025
【裁判案由】    分割共有物
【裁判全文】
臺灣嘉義地方法院民事判決  九十年度訴字第一六九號
    原      告  甲○○
    被      告  乙○○
右當事人間請求分割共有物事件，本院判決如左：
    主    文
兩造共有坐落嘉義市○○段段四八號、田、面積二七三０．０一平方公尺，及同段九
九號、田、面積六八四平方公尺土地，分割為如附圖乙案所示：標示甲部分面積一三
六九．六三平方公尺、丙部分面積三四二平方公尺分歸被告乙○○取得；標示乙部分
面積一三六０．三八平方公尺、丁部分面積三四二平方公尺分歸原告甲○○取得。
訴訟費用由被告負擔二分之一，餘由原告負擔。
    事    實
甲、原告方面：
  一、聲明：如主文所示。
  二、陳述：
  （一）兩造共有坐落嘉義市○○段段四八號、九九號二筆田地（下稱系爭土地），
        應有部分各二分之一，依修正後農業發展條例第十六條第四款之規定，原告
        請求分割，因與被告多方協議，被告均不願分割，爰請求判決分割。
  （二）又依附圖所示甲案分割，兩造面臨道路的寬度比較相當，且不會拆到原告的
        圍牆，至於依乙案分割，會產生畸零地，也是在原告分得的土地上，故主張
        依附圖甲案方割。
  三、證據：提出土地登記簿謄本二件、地籍圖一件、使用執照一件，並聲請勘驗現
      場。
乙、被告方面：
  一、聲明：同意分割。
  二、陳述：依附圖甲案方割，會產生畸零地，且較不完整，主張依附圖乙案分割。
    理    由
一、查原告主張系爭二筆土地為兩造共有，應有部分均各二分之一，並無不得分割之
    約定，惟無法協議分割等情，業據其提出土地登記簿謄本二件、地籍圖一件各一
    件為證，且為被告所不爭執，堪信屬實。從而，原告訴請分割系爭土地，為有理
    由，應予准許。
二、次查，系爭二筆土地均略呈長方形，兩筆土地間有東西向道路可供通行，而在系
    爭四八號土地，東邊一座墳墓，原告則建有鋼骨磚造農舍及涼棚，農舍部分領有
    使用執照，被告亦在其上建有木造農具舍；另筆系爭九九號土地，則無建物，僅
    有種植稻作等情，業經本院勘驗現場，製有勘驗筆錄，並囑託嘉義市地政事務所
    繪製複丈成果圖附卷可稽。
三、至分割方案，本院審酌兩造分別所提附圖甲案及乙案，認依附圖甲案分割，雖得
    保有原告之圍牆，然系爭四八號土地分割後之地形較為不規則；而依乙案分割，
    兩造面臨道路之寬度與甲案相同，雖然因此會影響到原告之圍牆，然所分得土地
    較無彎角，應較有利於土地之使用，難謂原告受有損失，是本院認依附圖乙案分
    割，兩造所分得之土地較為方整，有較高之經濟價值，爰分割為附圖乙案所示。
四、據上論結，原告之訴為有理由，依民事訴訟法第三百八十五條第一項前段、第八
    十一條第二款、第八十五條第一項，判決如主文。
中      華      民      國    九十      年      十      月    二十五    日
~B臺灣嘉義地方法院民事第二庭
~B    法  官  羅秀緞
右為正本係照原本作成。
如對本判決上訴須於判決送達後廿日內向本院提出上訴狀。
本件係九十年二月九日起訴。
中      華      民      國    九十      年      十      月    三十一    日
~B    書記官  沈秀鈴


司法院資訊處製作；財團法人民間司法改革基金會備份。
